【裁判字號】    99,上易,2375
【裁判日期】    991029
【裁判案由】    妨害家庭
【裁判全文】
臺灣高等法院刑事判決                99年度上易字第2375號
上  訴  人  臺灣板橋地方法院檢察署檢察官
被      告  甲○○
上列上訴人因妨害家庭案件，不服臺灣板橋地方法院99年度易字
第2144號，中華民國99年9月6日第一審判決（起訴案號：臺灣板
橋地方法院檢察署99年度偵字第16223號），提起上訴，本院判
決如下：
    主  文
上訴駁回。
    理  由
一、按提起第二審之上訴，其上訴書狀應敘述具體理由，為第二
    審上訴必備之程式。此觀民國（下同）九十六年七月四日修
    正公布刑事訴訟法第三百六十一條第二項之規定甚明。倘上
    訴理由之敘述未合乎具體之要求者，其上訴即屬同法第三百
    六十二條前段所定「上訴不合法律上之程式」，第二審法院
    應依同法第三百六十七條前段之規定，以判決駁回之。至其
    理由之具體與否，屬第二審法院審查範圍，不在第一審法院
    命補正之列，上訴書狀如已敘述理由，無論其具體與否，即
    無待其補提理由書或命補正之問題。此與上訴書狀全未敘述
    上訴理由者，第一審法院依刑事訴訟法第三百六十一條第三
    項之規定，應定期間先命補正之情形，尚屬有別。又第二審
    上訴之目的，既在於請求撤銷、變更原判決，則所謂「具體
    理由」，自應就原判決如何足以撤銷、如何應予變更之「事
    實上」或「法律上」之具體根據，本於確實之訴訟資料暨原
    因事實之所出，逐一敘述、記載，必已具體指出原判決事實
    認定之所憑有如何之錯誤（如原判決所採之證據如何不具證
    據能力，所為證明力之判斷如何違背經驗、論理法則等），
    法律之適用（尤其實體法）有如何之違誤，形式上已足以動
    搖原判決使之成為不當或違法而得改判之事由；必要時並應
    提出有利於己之事證，期使第二審法院採納，俾為有利於上
    訴人之認定，始屬合法。上訴理由之敘述，應先合乎具體之
    要求，始有所敘述可取與否之實體審理與判斷之問題。是上
    訴人之上訴書狀雖敘述上訴理由，但僅泛言原判決認定事實
    錯誤、違背法令、量刑失之過重或輕縱等情詞，而未依上揭
    意旨指出具體事由，或形式上雖已指出具體事由，然該等事
    由縱使屬實，亦不足以認為原判決有何不當或違法，或其所
    陳之事由，與訴訟資料所載不相適合，或所指摘原判決之「
    不當」或「違法」根本不存在者，均應認其實質上並未符合
    具體之要件，庶符節制濫行上訴之立法意旨。
二、本件原判決認定：被告甲○○明知劉貴淑為有配偶之人，基
    於相姦之犯意，有於事實欄所載時間、地點與劉貴淑接續發
    生性交行為七次等情。因而論以被告劉國鑫犯相姦罪，量處
    有期徒刑四月，並諭知易科罰金之折算標準。檢察官不服原
    審判決，提起上訴，其上訴理由係稱：本件告訴人具狀聲請
    檢察官上訴意旨以被告犯後態度不佳，未與告訴人達成和解
    ，且量刑過輕，宜加重其刑，經核閱上開聲請人即告訴人所
    述事項，原審判決除確有請求上訴意旨所述之未審酌告訴人
    心理、生活影響均甚鉅等情事，量刑有不符罪刑相當原則之
    嫌，其請求尚非顯無理由，爰附送原聲請上訴狀提起上訴云
    云。
三、刑之量定，為求個案裁判之妥當性，法律賦予法院裁量之權
    。量刑輕重，屬為裁判之法院得依職權自由裁量之事項，苟
    其量刑已以行為人之責任為基礎，並斟酌刑法第五十七條各
    款所列情狀，在法定刑度內，酌量科刑，如無偏執一端，致
    明顯失出失入情形，上級審法院即不得單就量刑部分遽指為
    不當或違法。原判決關於被告甲○○科刑部分，業於理由內
    說明係審酌「被告為滿足私慾，竟恣意與告訴人之妻相姦，
    非但違反人倫常理，亦破壞社會善良風俗，更令告訴人身心
    遭受重創，復參酌其素行狀況、犯罪手段、犯罪後態度等一
    切情狀」，據此量處有期徒刑四月，並諭知易科罰金之折算
    標準（見原判決第五頁第八至十一行）。顯已依其行為責任
    為基礎，具體斟酌刑法第五十七條各款所列情狀，甚且係明
    確審酌「令告訴人身心遭受重創」、「犯罪後態度」之情，
    而為刑之量定之準據。檢察官此一「未審酌告訴人心理、生
    活影響均甚鉅」上訴理由之敘述，顯係對原判決就刑之量定
    已詳予說明審酌之事項，漫詞爭執，並未具體指出原判決之
    量刑有何輕重相差懸殊等裁量權濫用之情形，應認其實質上
    未符合具體之要件。至其另引以告訴人對原判決之意見「被
    告犯後態度不佳，未與告訴人達成和解，且量刑過輕，宜加
    重其刑」為理由，然查，揆諸本件起訴書，起訴檢察官並未
    於起訴書中有何科刑意見之表示；另觀諸原審審理筆錄，得
    見原審蒞庭檢察官就審判長所詢科刑範圍之意見時表示：「
    請審酌被告犯後飾詞狡辯，且有告訴人所述之犯後態度，請
    量處被告有期徒刑四月」（見原審卷第四十四頁反面），足
    見原審確實已斟酌檢察官就科刑範圍之意見，並依檢察官所
    請量處被告有期徒刑四月，實無檢察官所指量刑過輕之情形
    。又於刑事訴訟程序若能一併達成民事和解的效能，固有助
    於彌平破毀的人際紛爭；但若一次終局解決糾紛的努力失效
    ，被害人仍得循民事訴訟程序尋得救濟，並非必然應轉由刑
    責承擔。參酌和解能力有無、達成和解與否等行為後的事實
    ，固得作為量刑的考量事由；但若以之作為從重量刑的審酌
    因素，於本案則有失均衡。綜上，檢察官所提出之上訴狀雖
    有簡略敘述上開上訴理由；然並未具體敘述第一審判決有何
    判決不當或違法之事實，或量刑有何失入之具體情形，即與
    未敘述具體理由無異，自非屬上訴第二審之具體理由。依上
    開說明，本件上訴不合上訴之法定要件，應予駁回，並不經
    言詞辯論為之。
四、依刑事訴訟法第三百六十七條前段、第三百七十二條，判決
    如主文。
中    華    民    國    99    年    10    月    29    日
                  刑事第十八庭審判長法  官  吳鴻章
                                    法  官  曾淑華
                                    法  官  汪梅芬
以上正本證明與原本無異。
不得上訴。
                                    書記官  劉寶鈴
中    華    民    國    99    年    11    月    1     日

司法院資訊處製作；財團法人民間司法改革基金會備份。
